臺灣新竹地方法院刑事判決　　　　　　　　　　　　　九十一年度訴字第四六二號
　　公　訴　人　臺灣新竹地方法院檢察署檢察官
　　被　　　告　甲○○
　　指定辯護人　本院公設辯護人　林銘宏
右列被告因強盜案件，經檢察官提起公訴( 九十一年度偵字第一五二○號 )，本院判
決如左：
    主  文
甲○○於夜間侵入住宅竊盜，因防護贓物及脫免逮捕，當場施以強暴，處有期徒刑柒
年陸月。
    事  實
一、甲○○於民國九十一年三月十四日凌晨五時許之夜間，騎乘車牌號碼ＪＱ八〡八
    ○一號之重機車行經新竹市○區○○街一巷十八號曾國義住宅門前時，因見曾國
    義及其妻曾張月仔步出住宅拉下鐵門時，未將鐵門上鎖，竟意圖為自己不法之所
    有，旋將其所騎乘之上開機車停放在曾國義上開住宅門前，拉起曾國義住宅鐵門
    侵入屋內，竊取曾國義夫妻房間衣櫃抽屜處所置放之現金新臺幣( 下同 )四萬三
    千四百五十三元，得手後，即將現金藏放在其身上口袋內正準備離開時，恰為睡
    在房外客廳沙發上之曾國義幼子乙○○查覺隨即起身查看，詎甲○○為求防護贓
    物及脫免逮捕，立刻自曾國義夫妻房間內衝出欲向外逃逸，惟遭乙○○自背後抱
    住其身體上半部，甲○○即速扭動身體掙脫出乙○○箝制試圖逃跑，然因乙○○
    又出手緊捉甲○○不放，甲○○旋即出手毆打乙○○頭部，且與乙○○在扭打時
    將乙○○推倒在地，致乙○○倒地時頭部撞及客廳內停放之腳踏車，而受有頭部
    外傷合併臉部撕裂傷一公分，合併頭皮下多處血腫、頸部挫傷、雙手多處擦傷、
    左小腿擦傷約二Ｘ四公分等傷害，甲○○即乘隙前往曾國義上開住宅門外騎乘機
    車準備逃離現場，惟遭隨後趕至之乙○○兄弟阻止，嗣經警據乙○○報案趕赴現
    場將甲○○逮捕後，並在甲○○身上口袋內當場扣得贓款四萬三千四百五十三元
    。
二、案經新竹市警察局第二分局報請臺灣新竹地方法院檢察署檢察官偵查起訴。
    理  由
一、訊據被告甲○○固供承有於上開時地侵入曾國義住宅竊取房間衣櫃抽屜處所置放
    之現金四萬三千四百五十三元等情不諱，惟矢口否認有何於竊盜得手後，當場對
    於曾國義之子乙○○施加強暴之犯行，辯稱：其竊取現金走出房間門口時因見到
    乙○○，即遭乙○○抓住，其就想掙脫離開，嗣其雖扭動身體，並出手撥開乙○
    ○的雙手，惟並無出手毆打乙○○頭部及與乙○○互相扭打，其可能是在掙脫時
    造成乙○○受傷云云。經查，被告前揭於上開時地侵入曾國義住宅竊取房間衣櫃
    抽屜處所置放之現金四萬三千四百五十三元完畢後，因遭曾國義幼子乙○○查覺
    ，為求防護贓物及脫免逮捕，當場對於乙○○施加強暴之情，迭據證人乙○○於
    警訊時證述：「( 問：你與他【即被告】扭打時他有無反抗？何部位受傷？甲○
    ○是否有帶兇器？ )答：我們雙方在客廳內扭打，他用拳頭打我頭而碰撞到屋內
    機車( 註：應係腳踏車 )，全身四肢及頭部右額頭縫三針，沒有帶兇器。」等語
    綦詳( 詳偵查卷第八頁反面 )，復於本院審理時到庭結證：「( 問：你如何發現
    被偷？ )答：我睡在客廳的沙發，我聽到我爸曾國義、媽曾張月仔的房間有數鈔
    票的聲音，我就去查看，看到有壹個人從我爸媽的房間衝出來。」、「( 問：你
    看到那個人衝出來的時候，他的手上有無帶東西？ )答：無，我看到他衝出來後
    ，我就把他抓住，他就打我。」、「( 問：竊賊打你之後，發生何事？ )答：他
    想要趕快跑，我們二人就打起來，後來他把我推倒在地上，他就出去騎摩托車，
  他準備要騎車，我就把他的摩托車推倒，他就被摩托車壓倒，我哥哥就把他壓住
    ，我就去報警，警察就來。」、「( 問：你當天如何抓住小偷？ )答：先用手抓
    住他的雙手臂，小偷就掙脫不讓我抓住，之後他就想要跑，我又抓住他，我們二
    人就扭打。」、「( 問：小偷有無出手打你？ )答：有，打我的頭部，打幾下我
    已經不記得。」、「( 問：你當天有沒有去撞到屋內的腳踏車？答：有。他把我
    推倒，我撞到腳踏車，並不是我在跌倒的時候撞到腳踏車。」等語屬實，已就被
    告確有於當日竊盜後為防護贓物及脫免逮捕，出手毆打其頭部及兩人發生扭打後
    ，被告將其推倒在地致其撞到屋內腳踏車受傷等情，予以證述明確，衡之常情，
    證人乙○○與被告既無任何怨隙，若非被告確有施加暴力行徑，其應無杜撰上開
    情節誣指被告之理，是證人乙○○上開證詞，要非虛妄。且證人乙○○當日於追
    捕被告過程期間，確因此受有頭部外傷合併臉部撕裂傷一公分，合併頭皮下多處
    血腫、頸部挫傷、雙手多處擦傷、左小腿擦傷約二Ｘ四公分等傷害，亦據證人乙
    ○○陳述明確，復有行政院衛生署新竹醫院甲種診斷證明書一紙附卷可稽( 詳偵
    查卷第三十四頁 )，則被告苟非對證人乙○○實施強暴行為，證人乙○○當日應
    無受有頭部、頸部、手、腳等多處傷害之理，遑論證人乙○○當日如係於追捕被
    告期間不慎自行跌倒受傷，其應無頭皮下受到撞擊致有多處血腫情事，益見證人
    乙○○陳稱其係因遭被告毆打其頭部，且遭被告推倒在地致其頭部撞到屋內腳踏
    車受傷等情，堪予採信。參以被告當日為乙○○出手緊捉不放時，既能掙脫乙○
    ○之控制，逃往曾國義上開住宅門外騎乘機車準備逃離現場，嗣並遭警在該處逮
    捕在案等情，則被告如非對於乙○○有施以強暴之行為，而有壓制乙○○之抗拒
    或使乙○○處於不能抗拒之狀態，衡情其應無能迅速脫免乙○○箝制情事，足見
    被告確有對於乙○○身體施以暴力之行為，應堪認定，是被告辯稱並未對乙○○
    施以強暴云云，顯係事後卸責之詞，不足採信。此外，復有現場照片五幀及贓證
    物品認領保管收據一紙附卷可稽( 詳偵查卷第十四頁至第十六頁 )，本件事證明
    確，被告犯行應依法論科。
二、按刑法第三百二十九條以強盜論，即以強盜罪相當條文處罰之意，並非專指以同
    法第三百二十八條第一項之強盜論，故同法第三百三十條所謂犯強盜罪，不僅指
    自始犯強盜罪而言，即依同法第三百二十九條以強盜論者，亦包括之，如此項準
    強盜有同法第三百二十一條第一項各款情形之一，自應依同法第三百三十條論處
    ( 最高法院四十二年度臺上字第五二三號判例參照 )。又被告為防護贓物及脫免
    逮捕，以徒手毆打證人乙○○，其強度縱未達使乙○○不能抗拒之程度，然刑法
    之強盜罪，明文規定以強暴、脅迫致使不能抗拒為其構成要件，而刑法準強盜罪
    則無類此致不能抗拒之規定，故被告一有強暴、脅迫之實施，即與準強盜之規定
    相當，而不以使人不能抗拒為必要( 最高法院七十四年度臺上字第三二二五號判
    決亦同此見解 )，是被告於夜間侵入住宅竊盜，而因防護贓物及脫免逮捕，當場
    施以強暴，被告所為係犯刑法第三百二十九條之準強盜，而有同法第三百二十一
    條第一項第一款之情形，應依同法第三百三十條第一項加重強盜罪論處。又乙○
    ○當日所受之傷害既係被告為防護贓物及脫免逮捕所致，並無證據證明被告另有
    傷害之故意，應認係準強盜罪之當然結果，不再論傷害罪，則公訴意旨認被告尚
    犯刑法第二百七十七條第一項之傷害罪嫌，尚有未洽。再乙○○於警訊時僅陳稱
    其要求被告賠償受傷害部分，並未明確陳稱其要提出告訴，顯無依法提出告訴情
事，公訴人認乙○○有提出告訴，似有誤解，併此敘明。爰審酌被告前已有多次
    竊盜前科，此有臺灣高等法院被告全國前案紀錄表及臺灣新竹地方法院檢察署刑
    案資料查註紀錄表各一份在卷可查，竟不思悔改，再犯本案，且於遭乙○○發現
    時未具悔意，猶對乙○○施以強暴，及其犯罪動機、目的、手段、所獲得之財物
    價值、乙○○所受之傷害匪輕及犯罪後態度等一切情狀，量處如主文所示之刑。
據上論斷，應依刑事訴訟法第二百九十九條第一項前段，刑法第三百二十九條、第三
百三十條第一項，判決如主文。
本案經檢察官劉邦繡到庭執行職務。
中      華      民      國    九十一    年      八      月      十二    日
                                    臺灣新竹地方法院刑事第一庭
                                        法  官  王佳惠
右正本證明與原本無異。
如不服本判決，應於判決送達後十日內向本院提出上訴狀( 應附繕本 )，上訴於臺灣
高等法院。
                                        書記官  江靜玲
中      華      民      國    九十一    年      八      月      十三    日
本案論罪科刑之主要法條：刑法第三百三十條第一項。
犯強盜罪而有第三百二十一條第一項各款情形之一者，處五年以上十二年以下有期徒
刑。
中華民國刑法第三百二十一條
 (加重竊盜罪)
犯竊盜罪而有左列情形之一者，處六月以上五年以下有期徒刑：
一  於夜間侵入住宅或有人居住之建築物、船艦，或隱匿其內而犯之者。
二  毀越門扇、牆垣或其他安全設備而犯之者。
三  攜帶兇器而犯之者。
四  結夥三人以上而犯之者。
五  乘火災、水災或其他災害之際而犯之者。
六  在車站或埠頭而犯之者。
